【裁判字號】    90,訴,479
【裁判日期】    901119
【裁判案由】    身心障礙者保護法
【裁判全文】
臺北高等行政法院裁定                                九十年度訴字第四七九號
    原      告  甲○○
    被      告  臺北縣政府
    代  表  人  蘇貞昌縣長）.
    訴訟代理人  丙○○
                乙○○
右當事人間因身心障礙者保護法事件，原告不服內政部身心障礙者保護委員會中華民
國八十九年十一月十八日台八九內社字第八九六六一二六號申訴審議決定通知書，提
起行政訴訟。本院裁定如左：
    主  文
原告之訴駁回。
訴訟費用由原告負擔。
    理  由
一按行政訴訟法第四條第一項規定：人民因中央或地方機關之違法行政處分，認為損
  害其權利或法律上之利益，經依訴願法提起訴願而不服其決定者，得向高等行政法
  院提起撤銷訴訟。因此，提起訴願，以有行政處分之存在為前提要件；所謂行政處
  分，依訴願法第三條第一項及行政程序法第九十二條第一項規定，係指中央或地方
  機關，就公法上具體事件所為之決定或其他公權力措施，而對外直接發生法律效果
  之單方行政行為而言，亦即行政主體基於職權，就具體事件，所為發生公法上法律
  效果之單方行政行為而言。復按公務人員保障法第十八條、第十九條、第二十一條
  規定，及司法院釋字第二四三號、第二九八號解釋意旨觀之，服務機關或人事主管
  機關所為之行政處分違法或不當，足以改變公務員身分關係，或對於公務員權利有
  重大影響，致損害其權利或利益者，固許該受處分之公務員準用訴願程序提起復審
  、再復審，及提起行政訴訟。惟服務機關所提供之工作條件及所為之管理，係機關
  內部生效之表意行為或事實行為，應認係內部行為，而非對外發生法律效果之行政
  處分，例如：機關長官所為之工作指派、不改變公務員身分關係之記大過、記過、
  申誡懲處、考績評定、請假之准否、休假年資之計算等管理措施事項，公務員認為
  不當者，僅得依同法第二十三條規定提出申訴、再申訴，不得提起行政訴訟。換言
  之，對於公務員之行政決定行為，須對於公務員之資格等身分上之權益發生重大影
  響之效果，方得對之提起行政訴訟。又各級機關所進用之身心障礙者，權益遭受損
  失時，固應優先適用身心障礙者保護法有關申訴、再申訴之規定提起救濟；然依該
  法第七條第四項規定，其最終申訴及仲裁機關，為內政部身心障礙者保護委員會，
  並參酌公務人員保障法第二十三條規定之法理，亦不得提行政訴訟，如逕對之提起
  ，應認其起訴不備其他要件，以裁定駁回之。
二本件原告於民國（以下同）八十一年九月至八十四年四月間，經被告依據「行政院
  所屬機關學校及公營事業機構進用殘障人員作業要點」規定進用，擔任被告所屬工
  務局臨時技術工乙職，嗣原告取得公務人員任用資格，現任職於台北縣中和市第二
  戶政事務所辦事員，於八十八年八月三十一日函請求併計任臨時技術工之休假年資
  ，經被告以八十八年九月九日八八北府人二字第二九三六九五號函否准所請。原告
  不服，向被告身心障礙者保護委員會申訴，該會於八十九年一月十七日審議決定「
  申訴成立」，以八十九年二月二十四日八九北府社障字第○六八一三五號函通知原
  告。嗣經被告以八十九年三月六日八九北府人二字第○七九四三八號函向公務人員
  休假年資併計權責單位銓敘部請示結果，該部以八十九年三月十日八九法二字第一
  八六九七一八號函認「不宜准予併計休假」，被告遂以八十九年四月十四日八九北
  府人二字第一三四五○三號函通知原告「依規定無法併計休假年資」，另以八十九
  年六月八日八九北府社障字第二○六八九八號函檢送八十九年一月十七日審議決定
  通知書通知原告無法併計休假年資之旨。原告不服，向內政部身心障礙者保護委員
  會提出再申訴，經該部於八十九年八月二十八日召開「審議身心障礙者權益受損申
  訴案件（甲○○案）會議」，以：(一)被告身心障礙者保護委員會會議八十九年一月
  十七日審議本案之審議議決通知書內容僅記載本申訴案成立，惟未續（敘）明本申
  訴案審議之明確決定內容；(二)銓敘部八十九年三月十日八九法二字第一八六九七一
  八號書函內容並未於審議決定通知書中敘明等理由，決議請被告查明補正後再送審
  議。再經被告身心障礙者保護委員會於八十九年九月十三日審議決定，重新核發審
  議決定通知書。內政部身心障礙者保護委員會遂以八十九年十一月十八日台八九內
  社字第八九六六一二六號審議決定書駁回，原告遂提起本件行政訴訟。經查，本件
  原告申請併計任臨時技術工之休假年資，遭被告否准，係屬機關內部所為之管理措
  施事項，並未改變原告擔任公務員之身分關係，對其公務員之權利亦無重大影響，
  依首揭規定及說明，被告所為上開否准處分，並非行政處分，自不得為撤銷訴訟之
  客體。
三另原告雖起訴主張臨時技工（即臨時工友）於七十年七月以後，各機關應已遣離，
  且不得再行僱用。依行政院所屬機關學校及公營事業機構進用殘障人員作業要點，
  一本院為期所屬各機關學校及公營事業切實依據殘障福利法第十七條規定，進用殘
  障人員，特定本要點。．．．四‧‧‧(二)未具前款資格人員，‧‧‧分別以約聘、
  約僱、雇員或技工、工友進用，並得依進用殘障人員需要，增加約聘僱員額，惟應
  相對凍結編制實缺，表示以編制實缺職位為進用殘障福利法第十七條之規定。依約
  聘、約僱、僱員或技工、工友等編制人員進用，可併計退休年資到休假年資等最起
  碼可併計休假年資。被告以「臨時技工」僱用原告，違反憲法增修條文第十條第七
  項之精神等語，並未經被告身心障礙者保護委員會及內政部身心障礙者保護委員會
  審議決定，不在本件審理範圍。綜上所述，原告逕提起本件行政訴訟，應認其起訴
  不備其他要件，以裁定駁回之。原告之訴既應自程序上駁回，則兩造實體上之主張
  ，已無庸審酌，併予敘明。
五依行政訴訟法第一百零七條第一項第十款、第一百零四條、民事訴訟法第九十五條
  、第七十八條，裁定如主文。
中    華    民    國      九十      年      十一      月      十九      日
                 臺 北 高 等 行 政 法 院 第 二 庭
                                審 判 長 法  官 王立杰
                                         法  官 黃本仁
                                         法  官 陳雅香
右為正本係照原本做成。
如不服本裁定，應於送達後十日內，向本院提出抗告狀（須按他造人數附繕本）。
中    華    民    國      九十      年    十一        月      十九      日
                                     法院書記官 鄭聚恩


司法院資訊處製作；財團法人民間司法改革基金會備份。
